臺灣屏東地方法院刑事判決　　　　　　　 110年度訴字第86號
公　訴　人　臺灣屏東地方檢察署檢察官
被　　　告　黃國通


上列被告因傷害案件，經檢察官提起公訴（109 年度偵字第0000
0 號），本院判決如下：
    主    文
黃國通犯傷害罪，處有期徒刑參月，如易科罰金，以新臺幣壹仟
元折算壹日。
    犯罪事實
一、黃國通於民國109 年11月4 日10時30分許，在曾廣文屏東縣
    內埔鄉上樹村樹寧巷上農舍大門（無門牌地址）前，基於傷
    害之犯意，持其攜帶之圓鍬朝曾廣文面部揮打，因曾廣文旋
    以左手臂阻擋，致受有左前臂擦挫傷及左尺骨遠端骨折之傷
    害。嗣經曾廣文報警處理，始查悉上情。
二、案經曾廣文訴由屏東縣政府警察局內埔分局報告臺灣屏東地
    方檢察署檢察官偵查起訴。
    理    由
壹、程序部分：
  一、被告以外之人於審判外之言詞或書面陳述，除法律有規定
      者外，不得作為證據，刑事訴訟法第159 條第1 項固定有
      明文；惟按被告以外之人於審判外之陳述，雖不符同法第
      159 條之1 至之4 之規定，而經當事人於審判程序同意作
      為證據，法院審酌該言詞陳述或書面陳述作成時之情況，
      認為適當者，亦得為證據，同法第159 條之5 第1 項，亦
      定有明文。經查，本判決後述資以認定本案而具傳聞性質
      之證據，檢察官、被告黃國通均同意有證據能力（見本院
      卷第35、97頁），基於尊重當事人對於傳聞證據之處分權
      ，及證據資料愈豐富，愈有助於真實發現之理念，復經本
      院審酌該等證據之作成情況，核無違法取證或其他瑕疵，
      並與本案均具關聯性，認為以之作為證據為適當，依上開
      條文規定，自具證據能力。
  二、被告另爭執證人即告訴人曾廣文於警詢、偵訊及本院準備
      程序時之所述均無證據能力等語（見本院卷第97頁），因
      該等證據並未經本院持以認定本案之犯罪事實，自無庸贅
      論該等證據之證據能力問題，附予說明。
貳、實體部分：
  一、訊據被告固不否認於前揭時地攜帶圓鍬在場之事實，惟矢
      口否認有何傷害之犯行，辯稱：我只是持圓鍬作勢要打告
      訴人，告訴人手來擋就受傷了云云（見本院卷第107 頁）
      。經查：
    ㈠被告於109 年11月4 日10時30分許，在告訴人位在屏東縣
      內埔鄉上樹村樹寧巷上農舍大門前，持其攜帶之圓鍬朝告
      訴人面部揮打，因告訴人旋以左手臂阻擋，致受有左前臂
      擦挫傷及左尺骨遠端骨折之傷害等節，業據證人曾廣文於
      本院審理時證稱：109 年11月4 日10時30分許，我從屏東
      縣內埔鄉上樹村樹寧巷上農舍要回去，一出來正在關門時
      ，被告就衝上來、拿圓鍬往我頭部打，我用左手去擋，因
      此受有左前臂擦挫傷及左尺骨遠端骨折等傷害等語（見本
      院卷第98至101 頁），並有偵查報告、現場照片2 幀、告
      訴人傷勢照片1 幀、被告右手持圓鍬之下半身照片1 幀在
      卷可考（見警卷第9 、34、35頁）。且被告於本院審理時
      亦自承：告訴人過來的時候，我把圓鍬拿起來，我有拿圓
      鍬作勢要打告訴人，告訴人手來擋就受傷了等語綦詳（見
      本院卷第107 頁），核與證人前揭證述大致相符，可佐證
      人前開所證，確有其事。
    ㈡再觀諸告訴人所受傷害為左前臂擦挫傷及左尺骨遠端骨折
      ，有告訴人之聖仁骨科診所診斷證明書、聖仁骨科診所11
      0 年5 月3 日聖仁屏地法字第001 號函暨檢附之告訴人病
      歷、轉診單資料、財團法人屏東基督教醫院（下稱屏基醫
      院）出院病歷摘要在卷可參（見警卷第33頁；本院卷第49
      至65頁），其受傷部位、傷勢程度核與證人曾廣文所證其
      遭被告持圓鍬攻擊後以左手阻擋之經過，均屬相當。益徵
      證人曾廣文證稱因遭被告持圓鍬揮打而受傷等語，應非虛
      妄。再考量告訴人於109 年11月4 日10時30分許案發後，
      旋前往聖仁骨科診所門診，並於同日轉診至屏基醫院，並
      經診斷受有前開傷害等情，有前揭診斷證明書、函文所附
      資料附卷可查，時序緊接相連，難認告訴人有另再受上開
      傷害之可能，是告訴人所受上開傷害，確與被告持圓鍬揮
      向告訴人行為有因果關係，堪可認定。
    ㈢被告雖辯以：只是作勢拿起圓鍬要打告訴人，告訴人來擋
      就受傷云云，惟倘被告無由上自下揮擊告訴人，告訴人何
      需抬手阻擋，亦殊難想像告訴人若非遭重擊，單純防禦行
      為會致其左前臂受有前述傷勢。又被告於警詢時供稱（作
      為彈劾證據使用）：我沒有用圓鍬打告訴人，應該是爭吵
      時有推擠等語（見警卷第22頁）；於偵訊時則稱（作為彈
      劾證據使用）：「（你於109 年11月4 日10點半，在內埔
      鄉樹寧巷的農地前用圓鍬打曾廣文？）是。我一下衝動，
      我對他很抱歉」等語（見偵卷第17頁），顯見被告更易其
      供詞、前後矛盾，其所為供述，尚非可信，是被告所辯應
      無可採。
    ㈣綜上所述，本案事證已臻明確，被告所辯不足憑採，被告
      傷害犯行洵堪認定，應依法論科。
  二、論罪科刑
    ㈠核被告所為，係犯刑法第277條第1項之傷害罪。
    ㈡被告前揭犯罪之科刑，爰以被告之責任為基礎，並審酌被
      告未曾因觸犯刑律經判處罪刑乙節，此有臺灣高等法院被
      告前案紀錄表1 紙在卷可按，素行甚佳；復參以告訴人所
      受傷害非輕，幸非致命，被告犯罪所生損害難謂輕微。再
      酌被告於本院審理時飾卸辯詞，且一再指稱告訴人之不是
      等語（見本院卷第99、102 、107 頁），未知自省，犯罪
      後之態度非佳。暨考量被告於本院審理時自陳：我30幾歲
      就有身心障礙。沒有髖骨。沒有工作，與太太、兒子同住
      。現領國民年金並受兒子扶養等語（見本院卷第103 、10
      7 頁），並提出中華民國身心障礙證明正反面影本、長庚
      醫療財團法人高雄長庚紀念醫院診斷證明書、全民健康保
      險重大傷病核定審查通知書佐證其身體狀況（見警卷第31
      頁；本院卷第41、43頁）之智識程度、身心狀況與、生活
      與家庭經濟等一切情狀，量處如主文所示之刑，併依刑法
      第41條第1 項前段，諭知如主文所示之易科罰金折算標準
      。
  三、沒收部分
      被告本案供其犯本案傷害罪所用之圓鍬，為被告耕種田地
      所用乙情，業經被告於警詢時自承在卷（見警卷第22頁）
      ，被告就該圓鍬即為事實上管領支配力之人。該圓鍬固屬
      被告所管理支配且供被告為本案傷害犯行所用，然考量該
      圓鍬僅係偶然由被告用以犯罪，性質屬於日常生活用品，
      並非專為犯傷害罪行之用，亦非屬義務沒收之物，爰不併
      宣告沒收，附此敘明。
  四、不另為無罪諭知部分
      公訴意旨另認被告於本案傷害犯行時，尚有「向曾廣文口
      出『我今天一命賠一命』等語」之行為等語，因認涉犯刑
      法第305 條恐嚇危害安全罪（公訴意旨犯罪事實已記載，
      惟未論罪）。然查，此部分為被告所否認（見本院卷第34
      頁），且除告訴人之指訴外，遍查全卷尚無其他相關事證
      證明，則被告究有無恐嚇危害安全犯行，實非無疑，是公
      訴人所指被告另有恐嚇危害安全罪犯行，依其所提出之證
      據或指出之證明方法，於訴訟上之證明，尚未達於通常一
      般之人均不致有所懷疑，而得確信其為真實之程度，仍存
      有合理懷疑，則依罪證有疑，利於被告之證據法則，被告
      此部分犯罪核屬不能證明，本應為無罪之諭知，惟此部分
      犯罪事實與前揭經本院諭知有罪之部分，具有實害犯吸收
      危險犯之一罪之關係，爰不另為無罪之諭知，併此敘明。
據上論斷，應依刑事訴訟法第299 條第1 項前段，刑法第277 條
第1 項、第41條第1 項前段，刑法施行法第1 條之1 第1 項，判
決如主文。
本案經檢察官廖維中提起公訴，檢察官施柏均、吳政洋到庭執行
職務。
中    華    民    國   110    年    10    月    12    日
                  刑事第四庭  審判長法  官  黃柏霖
                                    法  官  林敬超
                                    法  官  錢毓華
以上正本證明與原本無異。
如不服本判決應於收受判決後20日內向本院提出上訴書狀，並應
敘述具體理由；其未敘述上訴理由者，應於上訴期間屆滿後20日
內向本院補提理由書（均須按他造當事人之人數附繕本）「切勿
逕送上級法院」。
中    華    民    國   110    年    10    月    12    日
                                    書記官  郭淑芳
附錄本案論罪科刑法條：刑法第277 條第1 項。
中華民國刑法第277 條第1 項
傷害人之身體或健康者，處五年以下有期徒刑、拘役或五十萬元
以下罰金。